臺灣高等法院刑事判決
109年度上訴字第3335號
上  訴  人  
即  被  告  張博淵


指定辯護人  本院公設辯護人李廣澤
上列上訴人因違反毒品危害防制條例等案件，不服臺灣新北地方
法院109年度訴字第371號，中華民國109年7月13日所為之第一審
判決（起訴案號：臺灣新北地方檢察署109年度偵字第6204號）
，提起上訴，本院判決如下：
    主  文
上訴駁回。
    事  實
一、甲○○明知甲基安非他命、MDMA（俗稱搖頭丸）、大麻為毒品
    危害防制條例所列之第二級毒品，且甲基安非他命經行政院
    衛生福利部明令公告列為禁藥管理，屬藥事法第22條第1項
    第1款所規範之禁藥，均不得非法持有、轉讓及販賣，竟分
    別為下列犯行：
（一）基於意圖營利而販賣第二級毒品甲基安非他命及搖頭丸之
      犯意，以其所持用如附表三編號20所示之行動電話作為聯
      絡工具，分別以如附表二所示方式與黃立湧、A1、蘇鈺鈞
      等人聯絡約定交易之毒品種類、數量、價額及交易地點後
      ，分別於如附表二所示之時間、地點，交付毒品予黃立湧
      、A1、蘇鈺鈞，並當場收取或由黃立湧、A1、蘇鈺鈞以匯
      款之方式給付如附表二所示之價金，而從中賺取差價牟利
      。
（二）基於轉讓禁藥甲基安非他命之犯意，於民國109年3月1日1
      4時30分許，在其當時位於新北市○○區○○路○段00巷0號4樓
      之居所內，提供數量不詳（無證據證明已達淨重10公克以
      上）之甲基安非他命供蘇俊誠施用，而無償轉讓禁藥甲基
      安非他命一次。
　  嗣為警經甲○○同意於其新北市○○區○○路○段00巷0號4樓居所
    執行搜索，扣得如附表三所示之物，並採集其尿液送驗，鑑
    驗結果呈甲基安非他命、安非他命陽性反應（其涉犯施用第
    二級毒品罪部分，經原審判處有期徒刑三月後，其不服原判
    決提起上訴，於110年1月6日撤回上訴確定），始悉上情。
二、案經臺灣新北地方檢察署檢察官指揮新北市政府警察局板橋
    分局偵查後提起公訴。
    理  由
壹、程序之證據能力方面
一、按被告以外之人於審判外之言詞或書面陳述，除法律有規定
    者外，不得作為證據。又被告以外之人於審判外之陳述，雖
    不符合刑事訴訟法第159條之1至第159條之4之規定，但經當
    事人於審判程序同意作為證據，法院審酌該言詞陳述或書面
    陳述作成時之情況，認為適當者，亦得為證據；當事人、代
    理人或辯護人於法院調查證據時，知有同法第159條第1項不
    得為證據之情形，而未於言詞辯論終結前聲明異議者，視為
    有前項之同意。刑事訴訟法第159條第1項及第159條之5分別
    定有明文。本案檢察官、上訴人即被告甲○○及其指定辯護人
    ，就本件卷內被告以外之人於審判外之陳述，於本院準備程
    序時均表示不爭執（見本院卷第81頁至第82頁），且迄本院
    言詞辯論終結前未聲明異議，經本院審酌該等證據之作成情
    況，核無違法取證或其他瑕疵，認均適為本案認定事實之依
    據，依刑事訴訟法第159條之5規定，均有證據能力。
二、又本件認定事實引用之卷內其餘非供述證據（詳後述），並
    無證據證明係公務員違背法定程序取得，依同法第158條之4
    規定反面解釋，均有證據能力。
貳、實體方面
一、認定犯罪事實所憑之證據及理由：
（一）訊據被告對於上開犯行，業於警詢、偵訊、原審及本院審
      理時均坦承不諱（見偵字卷㈠第11頁至第28頁、第237頁至
      第241頁，偵字卷㈡第621頁至第629頁，原審訴字卷第34頁
      、第62頁、第105頁，本院卷第77頁、第136頁），核與證
      人黃立湧、A1（真實姓名年籍詳卷）、蘇鈺鈞、蘇俊誠於
      偵訊時各自之證述相符（見偵字卷㈡第175頁至第179頁、
      第235頁至第241頁，偵字卷㈠第223頁至第224頁、第229頁
      至第231頁），並有被告與黃立湧之通訊軟體對話紀錄暨
      黑貓宅急便客戶收執聯翻拍照片三十五張、A1匯款與被告
      之存款交易明細查詢結果截圖一紙、A1與被告LINE對話紀
      錄翻拍照片十三張、被告與蘇鈺鈞LINE對話紀錄暨Lalamo
      ve訂單完成翻拍照片十四張、搜索同意書（受搜索人：甲
      ○○）、新北市政府警察局板橋分局搜索扣押筆錄暨扣押物
      品目錄表、國泰世華銀行帳號000000000000號帳戶客戶資
      料及帳戶往來資料、王道銀行帳號0000000000000000號帳
      戶交易明細表、內政部警政署刑事警察局109年3月26日刑
      鑑字第0000000000號鑑定書、臺北榮民總醫院109年4月14
      日北榮毒鑑字第C0000000號毒品成分鑑定書各一份、新北
      市政府警察局受採集尿液檢體人姓名及檢體編號對照表（
      受檢人：甲○○、蘇俊誠）、勘察採證同意書（同意人：甲
      ○○、蘇俊誠）暨台灣檢驗科技股份有限公司濫用藥物實驗
      室（台北）109年3月12日濫用藥物檢驗報告（檢體編號：
      A0000000、A0000000號）各二份、現場蒐證暨扣案物照片
      二十二張等附卷可參（見偵字卷㈠第59頁至第68頁、第71
      頁、第73頁至第83頁、第123頁至第133頁、第155頁至第1
      65頁，偵字卷㈡第3頁至第29頁、第31頁至第99頁、第203
      頁至第211頁、第575頁至第589頁），復有如附表三編號1
      至3、5、7、8至10、11、13至15、17、19、20所示之物扣
      案足憑，足認被告之上開任意性自白，已得藉由前揭補強
      證據予以確認，核與事實相符，應堪採信。
（二）販賣毒品之所謂販賣行為，係行為人基於營利之目的，而
      販入或賣出毒品而言；販賣毒品者，其主觀上須有營利之
      意圖，且客觀上有販賣之行為，即足構成，至於實際上是
      否已經獲利，則非所問（最高法院93年度台上字第1651號
      判決意旨參照）；再者，販賣第二級毒品甲基安非他命係
      違法行為，非可公然為之，亦無公定價格，販賣者販入後
      可任意分裝增減其份量再行出售，而每次交易之價格、數
      量，亦隨時依交易對象、當時行情而變動，縱或出售之價
      格較低，亦非當然無營利意圖，即便為相同價格，若份量
      較少亦能從中獲利，況一般民眾均知政府一向對毒品查禁
      森嚴，且重罰不予寬貸。查，被告為智識正常之成年人，
      並有多件施用毒品之前科，有本院被告前案紀錄表在卷可
      稽，其對上開情事當知之甚稔，衡情其絕無平白甘冒被查
      緝重罰之高度風險，再單純以原購入之數量、價格轉售毒
      品予他人施用之理，足認被告就上開犯行，主觀上具有營
      利之意圖無疑，是被告就事實一（一）部分販賣甲基安非
      他命、搖頭丸之犯行，應堪認定。
（三）綜上所述，本案事證已臻明確，被告之上開犯行均堪認定
      ，均應予依法論科。
二、論罪：
（一）被告行為後，毒品危害防制條例第4條第2項、第17條第2
      項於109年1月15日經公布修正，同年7月15日施行。修正
      前毒品危害防制條例第4條第2項規定：「製造、運輸、販
      賣第二級毒品者，處無期徒刑或七年以上有期徒刑，得併
      科新臺幣一千萬元以下罰金」，修正後之規定為：「製造
      、運輸、販賣第二級毒品者，處無期徒刑或十年以上有期
      徒刑，得併科新臺幣一千五百萬元以下罰金」，新法就第
      2項規定提高有期徒刑及罰金之法定刑上限；另毒品危害
      防制條例第17條第2項規定之修正理由略以：「考量原立
      法之目的，係在使前述毒品案件之刑事訴訟程序儘早確定
      ，當以被告於歷次審判中均自白犯罪者，始足當之。」故
      爰修正第2項，明定於偵查及歷次審判中均自白者，始減
      輕其刑。本案經新舊法比較結果，應以被告行為時之法律
      即修正前之毒品危害防制條例第4條第2項、第17條第2項
      對被告較為有利，依刑法第2條第1項前段規定，自應適用
      修正前之毒品危害防制條例第4條第2項、第17條第2項規
      定。
（二）按甲基安非他命係毒品危害防制條例第2條第2項第2款所
      規定之第二級毒品，不能非法販賣、持有、轉讓及施用，
      而甲基安非他命亦屬於藥事法所稱之禁藥，故行為人明知
      為禁藥即甲基安非他命而轉讓予他人者，其轉讓行為同時
      該當於毒品危害防制條例第8條第2項之轉讓罪及藥事法第
      83條第1項之轉讓禁藥罪，應屬法條競合，依重法優於輕
      法、後法優於前法等法理，擇一處斷。而藥事法第83條第
      1項轉讓禁藥之法定刑較重，因此轉讓甲基安非他命之人
      ，除有轉讓達淨重十公克以上，或成年人對未成年人為轉
      讓行為，分別依毒品危害防制條例第8條第6項、第9條規
      定加重其刑至二分之一，而應依該加重規定處罰外，應依
      藥事法第83條第1項之規定處罰。
（三）核：
  １．被告就事實一（一）所為，均係犯修正前毒品危害防制條例
      第4條第2項之販賣第二級毒品罪（共七罪）；其就如附表
      二編號1至5所示於販賣前持有第二級毒品之低度行為，為
      其販賣之高度行為所吸收，均不另論罪。
  ２．公訴意旨雖認被告於109年間某日，另基於持有第二級毒品
      純質淨重逾二十公克以上、持有第二級毒品之犯意，持有
      如附表三編號1至3所示之甲基安非他命（合計純質淨重22
      7.19公克）及附表三編號7所示之大麻（淨重0.1132公克
      ），因認此部分涉犯毒品危害防制條例第11條第4項持有
      第二級毒品純質淨重二十公克以上及同條第2項持有第二
      級毒品罪嫌云云。然查：
    ⑴被告於原審供稱：我有向警方供出本案販賣及持有之毒品
      來源都是夏明渙，扣案的甲基安非他命跟大麻等毒品，我
      是109年2月初或2月中向夏明渙購買而一次取得等語（見
      原審訴字卷第62頁、第105頁），而本件別無其他證據如
      相關之通聯紀錄、監聽譯文或簡訊、通訊軟體訊息、交易
      帳冊等可資證明被告本案為警扣案之上開毒品，係被告於
      109年2月29日（即附表二編號7所示販賣予蘇鈺鈞）之後
      ，另行購得，依罪證有疑、利於被告之原則，應認上開扣
      案第二級毒品是被告於109年2月初或2月中取得後，再為
      如事實一（一）之附表二編號6、7所示之販賣行為所剩餘
      ，亦即此部分毒品係被告經二次販賣毒品後，所持有之剩
      餘第二級毒品無誤。
    ⑵按毒品危害防制條例第2條第2項既依毒品之成癮性、濫用
      性及對社會之危害性，將毒品分為四級，而不同品項之同
      級毒品，其對法益之危害性則屬相同，因此判斷所持有毒
      品之重量是否已達該條例第11條第3至6項所定之一定重量
      時，應將同級毒品合併計算，不因其分屬不同品項而分開
      計算（臺灣高等法院暨所屬法院102年法律座談會刑事類
      提案第19號研討結果參照）。被告同時持有如附表三編號
      1至3及7所示甲基安非他命（合計純質淨重227.19公克）
      及大麻（淨重0.1132公克）同屬第二級毒品，純質淨重自
      應合併計算，經計算後合計純質淨重已逾毒品危害防制條
      例第11條第4項所定純質淨重二十公克以上之標準。又如
      附表三編號1至3所示之甲基安非他命及如附表三編號7所
      示之大麻係被告於109年2月初或2月中取得後，於事實一
      （一）之附表二編號6、7所示之販賣所剩餘，已如前述，
      故被告就事實一（一）之如附表二編號6、7所示之持有第
      二級毒品純質淨重二十公克以上之低度行為，分別為其犯
      事實一（一）之如附表二編號6、7所示販賣甲基安非他命
      之高度行為所吸收，均不另論罪。而被告經上述二次販賣
      後，持有剩餘如附表三編號1至3、7所示第二級毒品之行
      為，則應為事實一（一）所示如附表二編號7最後一次販
      賣予蘇鈺鈞之行為所吸收，不另論罪（最高法院105年度
      台上字第2174號判決意旨參照）。是公訴意旨認扣案之上
      開毒品是被告另基於持有第二級毒品純質淨重二十公克以
      上、持有第二級毒品之犯意另行取得，應論以持有第二級
      毒品純質淨重二十公克以上及持有第二級毒品罪，並與上
      開販賣行為分論併罰，顯有誤會，併予敘明。
  ３．被告就事實一（二）所為，係犯藥事法第83條第1項之轉讓
      禁藥罪；被告上開轉讓甲基安非他命之持有低度行為，為
      轉讓之高度行為所吸收，不另論罪。又被告轉讓甲基安非
      他命之高度行為既已適用藥事法加以處罰，則其為轉讓而
      持有甲基安非他命之低度行為，即不能再行割裂適用毒品
      危害防制條例規定論處。
（四）被告所為上開七次販賣第二級毒品犯行及一次轉讓禁藥犯
      行，犯罪時間、地點均不同，犯意各別、行為互殊，應予
      分論併罰。
（五）被告前因施用毒品案件，經臺灣新北地方檢察署檢察官以
      106年度毒偵字第2349號為附命戒癮治療之緩起訴處分確
      定，後因被告於緩起訴期間內再犯施用毒品案件，經同署
      檢察官以107年度撤緩毒偵字第242號撤銷該緩起訴處分確
      定，並依法聲請簡易判決處刑，經臺灣新北地方法院以10
      7年度簡字第7977號判決判處有期徒刑二月確定；又因施
      用毒品案件，經同法院以107年度簡字第5340號判決判處
      有期徒刑二月確定；再因施用毒品案件，經同法院以107
      年度簡字第8538號判決判處有期徒刑三月確定，上開案件
      嗣經臺灣新北地方法院以108年度聲字第1801號裁定應執
      行有期徒刑六月確定，於108年5月29日易科罰金執行完畢
      ，有本院前案紀錄表一份在卷可參，其於徒刑執行完畢後
      ，五年內故意再犯本案有期徒刑以上之罪，為累犯。依司
      法院釋字第775號解釋文義及理由，係指構成累犯者，不
      分情節，一律加重最低本刑，於不符合刑法第59條所定要
      件之情形下，致生行為人所受之刑罰超過其所應負擔罪責
      之個案，不符罪刑相當原則、比例原則。於此範圍內，在
      修正前，為避免發生上述罪刑不相當之情形，法院就該個
      案應裁量是否加重最低本刑；依此，該解釋係指個案應量
      處最低法定刑，又無法適用刑法第59條在內減輕規定之情
      形，法院應依此解釋意旨裁量不予加重最低本刑。本件被
      告前已有毒品前案執行完畢，竟又於短時間內犯本件販賣
      毒品與轉讓禁藥罪，顯見被告對刑罰反應力乃屬薄弱，參
      諸司法院釋字第775號解釋之意旨等一切情狀後，認如加
      重其等法定最低度本刑，尚不至於使其等所受的刑罰超過
      其所應負擔之罪責，爰依刑法第47條第1項規定，除販賣
      第二級毒品罪之法定刑為無期徒刑部分不得加重外，均加
      重其刑。
（六）按毒品危害防制條例第17條第2項規定：「犯第四條至第
      八條之罪於偵查及審判中均自白者，減輕其刑」，旨在鼓
      勵毒犯自白認罪，以開啟其自新之路，故毒販在偵查及審
      判中之歷次陳述，各有一次以上之自白者，不論其之自白
      ，係出於自動或被動、簡單或詳細，並其自白後有無翻異
      ，即應依法減輕其刑（最高法院98年度台上字第6928號判
      決、99年度台上字第4874號判決意旨參照）。查被告於偵
      查、原審及本院審理時均就本件販賣第二級毒品犯行坦承
      無訛，已如上述，應依毒品危害防制條例第17條第2項規
      定，減輕其刑。
（七）再按犯毒品危害防制條例第4條至第8條、第10條或第11條
      之罪，供出毒品來源，因而查獲其他正犯或共犯者，減輕
      或免除其刑，該條例第17條第1項定有明文。該條所稱「
      供出毒品來源，因而查獲其他正犯或共犯者」，係指被告
      供出毒品來源之對向性正犯，或與其具有共同正犯、共犯
      （教唆犯、幫助犯）關係之毒品由來者之相關資料，諸如
      其前手或共同正犯、共犯之姓名、年籍、住居所或其他足
      資辨別之特徵及犯罪事實，使調查或偵查犯罪之公務員得
      據以對之發動調查或偵查程序，並因此而確實查獲其人、
      其犯行者，始足當之。亦即被告「供出毒品來源」與嗣後
      之查獲正犯或共犯間，必須具有先後且相當因果關係，始
      得適用上開減輕或免除其刑之規定。如調查或偵查機關人
      員並未因而確實查獲正犯或共犯者，自無從據以減輕或免
      除其刑（最高法院106年度台上字第390號判決意旨參考）
      。查：
  １．被告於109年3月2日偵訊及同日原審法官就檢察官聲請羈押
      訊問時供稱：與LINE通訊軟體暱稱「元來！」、「元來如
      此」之對話紀錄為毒品交易的對話，該人真實姓名為夏明
      渙，是我的藥頭，我的毒品都是跟他買的，我最後一次跟
      他買是109年2月20日，夏明渙是本名，他有跟我說一個地
      址「新莊區景德街85號」等語（見偵字卷㈠第240頁至第24
      1頁、第255頁至第256頁），警方因而循線查緝夏明渙販
      賣毒品予被告之犯嫌，且被告上開所述內容核與被告與夏
      明渙LINE對話紀錄內容及蘇俊誠證述曾目睹夏明渙於109
      年2月間交付甲基安非他命予被告之情節相符，有臺灣新
      北地方檢察署109年6月9日新北檢德格109毒偵2220字第10
      90057237號函、新北市政府警察局板橋分局109年6月10日
      新北警板刑字第1093867479號函各一紙、被告與夏明渙LI
      NE對話紀錄暨夏明渙LINE個人頁面翻拍照片十七張（見原
      審訴字卷第85頁、第87頁，偵字卷㈠第205至214頁），及
      臺灣新北地方檢察署（甲○○、蘇俊誠）訊問筆錄各一份附
      卷可憑（該案件尚在偵查中，筆錄附於原審訴字卷禁閱袋
      ），客觀上已足確認夏明渙109年2月初販賣第二級毒品予
      本案被告之犯行。
  ２．復審酌夏明渙前述販售甲基安非他命予被告之日期在事實一
      （一）之附表二編號6、7所示之犯行前且時間差距不大，
      足見被告就事實一（一）之附表二編號6、7所示販賣第二
      級毒品犯行之毒品來源確為夏明渙無誤，合於毒品危害防
      制條例第17條第1項規定，此部分爰均依毒品危害防制條
      例第17條第1項之規定減輕其刑。
  ３．又前述夏明渙販賣第二級毒品予被告時間為109年2月初，係
      在被告所犯事實一（一）之附表二編號1至5所示販賣第二
      級毒品之日期後，難認被告就事實一（一）之附表二編號
      1至5所示販賣第二級毒品來源即為夏明渙，是上開部分既
      未因被告供述而查獲上游，與毒品危害防制條例第17條第
      1項所定減免其刑要件不符，自無從依該規定減刑，附此
      敘明。
（八）又按刑法第59條規定之酌量減輕其刑，必須犯罪另有特殊
      之原因與環境，在客觀上足以引起一般同情，認為即使予
      以宣告法定最低度刑，猶嫌過重者，始有其適用。此所謂
      法定最低度刑，固包括法定最低本刑，惟遇有其他法定減
      輕之事由者，則應係指適用其他法定減輕事由減輕其刑後
      之最低度刑而言。倘被告別有法定減輕事由者，應先適用
      法定減輕事由減輕其刑後，猶認其犯罪之情狀顯可憫恕，
      即使科以該減輕後之最低度刑仍嫌過重者，始得適用刑法
      第59條規定酌量減輕其刑，此見刑法第60條規定自明。查
      ，毒品之危害，除戕害施用者之身心健康外，並造成整體
      國力之實質衰減，復因毒品施用者為取得購買毒品所需之
      金錢，亦衍生家庭、社會治安問題，因之政府近年來為革
      除毒品之危害，除於相關法令訂定防制及處罰之規定外，
      並積極查緝毒品案件及於各大媒體廣泛宣導反毒，本院審
      酌被告為貪圖不法利益，竟漠視法令規定販售第二級毒品
      甲基安非他命，次數達七次，並轉讓禁藥一次，對象非僅
      一人，對他人身心健康及社會治安危害非輕，影響不可謂
      不大；況本件被告係以便利商店店到店或快遞之方式交付
      毒品予買家，與一般吸毒者友儕間為求互通有無之有償轉
      讓者有別，再參以被告本件販賣犯行已依前述規定減輕其
      刑，而較原先販賣第二級毒品罪之法定刑大幅降低，顯無
      於客觀上足以引起一般同情及情輕法重情形，並無再依刑
      法第59條規定減輕其刑之餘地。辯護人另為被告主張就轉
      讓毒品部分，因適用藥事法之結果不能享有自白犯罪減輕
      其刑之利益，在情理中有所不平云云，然原審就轉讓禁藥
      部分之量刑，亦有斟酌被告自白此部分犯行之態度，並無
      罪刑不相當而有情輕法重之情況，辯護人所辯尚不足採。
三、維持原判決之理由：
　　原判決本於同上認定，以被告之犯行事證明確，適用（修正
    前）毒品危害防制條例第4條第2項、第17條第1項、第2項、
    第18條第1項、第19條第1項，藥事法第83條第1項，及刑法
    第11條、第47條第1項、第51條第5款、第38條第2項、第38
    條之1第1項前段、第3項規定，並以行為人之責任為基礎，
    審酌被告無視政府對杜絕毒品犯罪及管制藥品之禁令，明知
    甲基安非他命、搖頭丸及大麻為第二級毒品，且甲基安非他
    命亦屬藥事法所稱之禁藥，若濫行施用，將對施用者身心造
    成嚴重傷害，進而影響施用者之經濟能力，甚且造成家庭破
    裂，仍轉讓及意圖營利而販賣予他人，助長施用毒品（禁藥
    ）之行為，危害社會，所為實屬不該，兼衡被告為高職畢業
    之教育程度、家庭經濟勉持及所陳父親罹有高血壓及心臟病
    、母親罹有乳癌之生活狀況，暨其犯罪動機、目的、手段、
    所生危害、所獲利益及犯罪後坦承犯行（包括轉讓禁藥部分
    ），態度尚可等一切情狀，分別量處如附表一所示之刑，並
    定其應執行刑為有期徒刑六年六月，復說明：⑴被告就事實
    一（一）七次販賣第二級毒品犯行，分別收取如附表二所示
    之價金、合計新臺幣（下同）3萬4550元，為被告各該次犯
    罪所得，而被告於原審陳稱扣案如附表三編號19所示現金2
    萬9200元，僅其中9200元為本案販毒所得，惟無法個別區分
    是哪次販毒之價金（見原審訴字卷第62頁），復無其他積極
    證據足認扣案現金中超過9200元部分亦為本案販毒所得，是
    應就附表三編號19所示現金29200元中之9200元宣告沒收，
    至其餘犯罪所得2萬5350元（計算式：34550元－9200元＝2535
    0元），雖未扣案，惟依卷內證據並無其變得之物或財產上
    利益及其孳息，又乏事證足認被告已將此犯罪所得轉給第三
    人，自應認屬被告因前揭犯罪之所得，且經核本案情節，復
    無刑法第38條之2第2項不宜執行沒收之情事，仍應宣告沒收
    ，並諭知於全部或一部不能沒收或不宜執行沒收時，追徵其
    價額；⑵扣案如附表三編號8至10、編號14、15、17、20所示
    之物，均為被告犯如事實一（一）七次販賣第二級毒品罪所
    用之物，業據被告供述明確（見原審訴字卷第62頁），自應
    依毒品危害防制條例第19條第1項規定，均宣告沒收；⑶被告
    為事實一（一）之附表二編號7所示犯行所持有扣案如附表
    三編號1至3所示甲基安非他命共二十一包、如附表三編號7
    所示大麻一包，均應依毒品危害防制條例第18條第1項前段
    規定宣告沒收銷燬；又盛裝上開甲基安非他命之包裝袋二十
    一個、大麻之包裝袋一個，分別內含微量甲基安非他命、大
    麻難以析離，亦無析離之實益與必要，應整體視為毒品之一
    部，沒收銷燬之；至已鑑驗用罄部分，因已滅失，自無庸再
    為沒收銷燬之諭知；⑷至扣案如附表三編號12、16、18所示
    之物，被告否認曾用於本案犯行，而與扣案如附表三編號4
    、6、21所示之物，及前述附表三編號19未於犯罪所得部分
    沒收之現金2萬元，依卷內事證均難認與被告本案犯行有何
    關聯，且依毒品危害防制條例第18條第1項後段規定，關於
    第三級毒品之沒入銷燬乃主管機關權限，要非法院得逕為諭
    知之事項，是附表三編號4、6、12、16、18、21所示之物及
    附表三編號19未於犯罪所得部分沒收之現金2萬元，均無從
    於本案為沒收之宣告。核其認事用法並無不當（原判決雖未
    及為前開新舊法之比較，惟其適用其判決時施行之修正前毒
    品危害防制條例相關條文論處，與刑法第2條第1項規定無違
    ；又原判決附表二編號4將「108」年誤載為「109」年〈見起
    訴書附表一編號4〉，係顯然之誤寫，另由原審裁定更正即可
    ，均對判決不生影響，不構成撤銷改判之理由），各罪之量
    刑亦已從輕。另衡諸數罪併罰定應執行刑，係出於刑罰經濟
    與責罰相當之考量，並非予以犯罪行為人或受刑人不當之利
    益，為一種特別的量刑過程，相較於刑法第57條所定科刑時
    應審酌之事項係對一般犯罪行為之裁量，定應執行刑之宣告
    ，乃對犯罪行為人本身及所犯各罪之總檢視，除應考量行為
    人所犯數罪反應出之人格特性，並應權衡審酌行為人之責任
    與整體刑法目的及相關刑事政策，在量刑權之法律拘束性原
    則下，依刑法第51條第5款之規定，採限制加重原則，以宣
    告各刑中之最長期為下限，各刑合併之刑期為上限，但最長
    不得逾三十年，資為量刑自由裁量權之外部界限，並應受法
    秩序理念規範之比例原則、平等原則、責罰相當原則、重複
    評價禁止原則等自由裁量權之內部抽象價值要求界限之支配
    ，以使輕重得宜，罰當其責，俾符合法律授與裁量權之目的
    ，以區別數罪併罰與單純數罪之不同，兼顧刑罰衡平原則（
    最高法院100年度台抗字第962號裁定同此意旨）。查被告所
    犯販賣第二級毒品罪七罪、轉讓禁藥罪一罪，均有同質性，
    審酌其犯罪手法雷同且時間接近，僅於半年間就販賣七次、
    販售對象為三人，所侵犯者亦非具有不可替代性、不可回復
    性之個人法益，其責任非難重複之程度較高，且犯罪總所得
    共僅有三萬餘元等一切情狀而為整體之非難評價後，原判決
    定其應執行刑為有期徒刑六年六月，未達販賣第二級毒品單
    獨一罪之法定刑七年，亦給予相當大之折扣，難謂過重。被
    告上訴請求依刑法第59條再酌減其刑，並無理由，業見前述
    ，其上訴應予以駁回。
四、不另為無罪諭知部分：
　　公訴意旨另認被告於事實一（一）之附表二編號1部分，另
    有同時以1100元之代價，販賣含第二級毒品成份之G水一瓶
    及搖頭丸二顆予黃立湧，認被告此部分亦涉犯毒品危害防制
    條例第4條第2項之販賣第二級毒品罪等語。惟查，被告於原
    審供稱：通訊軟體對話紀錄中，黃立湧108年8月20日傳「看
    你能幫我寄那兩顆給我」，「兩顆」有可能是威而鋼、也有
    可能是搖頭丸，另我販賣的G水是一種用來清潔電子磁頭的
    清潔劑，不知道詳細名稱是什麼，我買來之後就直接裝瓶，
    跟對方說這是G水等語（見原審訴字卷第62頁、第103頁），
    於偵訊供稱：108年8月20日黃立湧是跟我買甲基非他命跟G
    水，我沒有印象有買搖頭丸等語（見偵字卷㈡第625頁），佐
    以黃立湧於警詢及偵查中均證述該次是向被告購買甲基安非
    他命、G水及威而鋼（見偵字卷㈡第189頁、第237頁、第239
    頁），且被告該次販賣予黃立湧之「兩顆」物品及G水均未
    扣案，無從鑑驗成份為何，是被告該次販賣予黃立湧之「兩
    顆」物品是否為搖頭丸、「G水」是否含有毒品成分，即屬
    有疑，依卷內證據尚無足證明被告該次另有販賣含第二級毒
    品成分之「G水」一瓶及搖頭丸二顆之情事，此部分即不能
    證明被告犯罪，本應為無罪之諭知，惟因公訴意旨認此部分
    與事實一（一）之附表二編號1論罪科刑部分有實質上一罪
    關係，爰不另為無罪之諭知。
據上論斷，應依刑事訴訟法第368條，判決如主文。
本案經檢察官林安紜到庭執行職務。
中　　華　　民　　國　　110 　年　　1 　　月　　27　　日
                  刑事第二十庭  審判長法　官  王復生
                                      法　官  張紹省
                                      法　官  遲中慧
以上正本證明與原本無異。
如不服本判決，應於收受送達後20日內向本院提出上訴書狀，其
未敘述上訴之理由者並得於提起上訴後20日內向本院補提理由書
（均須按他造當事人之人數附繕本）「切勿逕送上級法院」。
                                      書記官  鄭巧青
中　　華　　民　　國　　110 　年　　1 　　月　　27　　日
附錄本案論罪科刑依據之法條：
修正前毒品危害防制條例第4條第2項
製造、運輸、販賣第二級毒品者，處無期徒刑或七年以上有期徒
刑，得併科新臺幣一千萬元以下罰金。

藥事法第83條第1項 
明知為偽藥或禁藥，而販賣、供應、調劑、運送、寄藏、牙保、
轉讓或意圖販賣而陳列者，處七年以下有期徒刑，得併科新臺幣
五千萬元以下罰金。

附表一：
編號          主文欄    沒收欄 1 上訴駁回。 （原判決： 甲○○犯販賣第二級毒品罪，累犯，處有期徒刑叁年柒月。） 扣案如附表三編號1至3、5、7所示之物，均沒收銷燬之；扣案如附表三編號8至11、13至15、17、20所示之物，及附表三編號19所示現金中之犯罪所得新臺幣玖仟貳佰元，均沒收；未扣案之犯罪所得新臺幣貳萬伍仟叁佰伍拾元沒收，於全部或一部不能沒收或不宜執行沒收時，追徵其價額。 2 上訴駁回。 （原判決： 甲○○犯販賣第二級毒品罪，累犯，處有期徒刑叁年玖月。）  3 上訴駁回。 （原判決： 甲○○犯販賣第二級毒品罪，累犯，處有期徒刑叁年玖月。）  4 上訴駁回。 （原判決： 甲○○犯販賣第二級毒品罪，累犯，處有期徒刑叁年玖月。）  5 上訴駁回。 （原判決： 甲○○犯販賣第二級毒品罪，累犯，處有期徒刑叁年柒月。）  6 上訴駁回。 （原判決： 甲○○犯販賣第二級毒品罪，累犯，處有期徒刑壹年肆月。）  7 上訴駁回。 （原判決： 甲○○犯販賣第二級毒品罪，累犯，處有期徒刑壹年陸月。）  8 上訴駁回。 （原判決： 甲○○犯轉讓禁藥罪，累犯，處有期徒刑柒月。）  

附表二：
編號  對象 交易時間與地點 交易毒品種類、數量  金額 聯繫情形  1 黃立湧 108年8月21日某時（起訴書誤載為108年8月20日，見偵字卷㈡第213頁）； 南投縣7-11便利商店和社門市 甲基安非他命1公克 3000元 黃立湧以通訊軟體暱稱「天亮說再見」與甲○○聯絡，達成如左列所示甲基安非他命交易合意後，甲○○於左列時間以便利商店之店到店方式，寄送至左列地點完成毒品交付；黃立湧則以匯款至被告指定帳戶之方式支付價金。  2 黃立湧 108年8月27日某時； 南投縣○○鄉○○村○○巷00○0號 甲基安非他命4公克 7300元 黃立湧以通訊軟體暱稱「天亮說再見」與甲○○聯絡，達成如左列所示甲基安非他命交易合意後，甲○○於左列時間以快遞方式，寄送至左列地點完成毒品交付；黃立湧則以匯款至被告指定帳戶之方式支付價金。  3 黃立湧 108年9月11日某時/南投縣○○鄉○○村○○巷000○0號 甲基安非他命4公克 7000元 黃立湧以通訊軟體暱稱「天亮說再見」與甲○○聯絡，達成如左列所示甲基安非他命交易合意後，甲○○於左列時間以快遞方式，寄送至左列地點完成毒品交付；黃立湧則以匯款至被告指定帳戶之方式支付價金。  4 黃立湧 108年（原判決誤載為109年）9月18日某時； 南投縣○○鄉○○村○○巷000○0號 甲基安非他命4公克、搖頭丸2顆 8700元 黃立湧以通訊軟體暱稱「天亮說再見」與甲○○聯絡，達成如左列所示甲基安非他命、搖頭丸交易合意後，甲○○於左列時間以快遞方式，寄送至左列地點完成毒品交付；黃立湧則以匯款至被告指定帳戶之方式支付價金。  5 A1（真實姓名、年籍均詳卷） 109年1月23日11時50分許（見偵字卷㈠第64頁）； 新北市○○區○○路○段00巷0號4樓（甲○○租屋處） 甲基安非他命1.5公克 3750元 A1以LINE通訊軟體與甲○○聯絡，達成如左列所示甲基安非他命交易合意後，由甲○○於左列時、地完成毒品交付，A1並以當場交付及匯款至被告指定帳戶之方式支付價金。  6 蘇鈺鈞 109年2月15日某時； 臺北市○○區○○街000號 甲基安非他命1公克 2000元 蘇鈺鈞以LINE通訊軟體暱稱「颯」與甲○○聯絡，達成如左列所示甲基安非他命交易合意後，甲○○於左列時間以快遞方式，寄送至左列地點完成毒品交付；蘇鈺鈞則以匯款至被告指定帳戶之方式支付價金。  7 蘇鈺鈞 109年2月29日某時； 臺北市○○區○○街000號 甲基安非他命1公克 2800元 蘇鈺鈞以LINE通訊軟體暱稱「颯」與甲○○聯絡，達成如左列所示甲基安非他命交易合意後，甲○○於左列時間以快遞方式，寄送至左列地點完成毒品交付；蘇鈺鈞則以匯款至被告指定帳戶之方式支付價金。 

附表三：
編號    品項      重量/數量              備註 1 甲基安非他命 一包（淨重249.71公克、驗餘淨重249.62公克、純質淨重179.79公克） 內政部警政署刑事警察局109年3月26日刑鑑字第0000000000號鑑定書檢體外觀：褐色晶體一包鑑驗結果：檢出甲基安非他命成分，純度約72%。 2 甲基安非他命 一包（淨重13.85公克、驗餘淨重13.78公克、純質淨重11.91公克） 內政部警政署刑事警察局109年3月26日刑鑑字第0000000000號鑑定書檢體外觀：白色晶體一包鑑驗結果：檢出甲基安非他命成分，純度約86%。 3 甲基安非他命 十九包（合計淨重36.22公克、合計驗餘淨重36.16公克、合計純質淨重35.49公克） 內政部警政署刑事警察局109年3月26日刑鑑字第0000000000號鑑定書檢體外觀：白色晶體十九包鑑驗結果：檢出甲基安非他命成分，純度約98%。 4 愷他命 一包（淨重0.75公克、驗餘淨重0.70公克、純質淨重0.70公克） 內政部警政署刑事警察局109年3月26日刑鑑字第0000000000號鑑定書檢體外觀：白色晶體一包鑑驗結果：未檢出甲基安非他命成分。檢出愷他命成分，純度約94%。（持有第三級毒品純質淨重未達20公克以上，尚無成立犯罪之餘地） 5 含甲基安非他命殘渣之透明塑膠夾鏈袋 一個 內政部警政署刑事警察局109年3月26日刑鑑字第0000000000號鑑定書檢體外觀：透明塑膠夾鏈空袋鑑驗結果：以甲醇潤洗取其洗滌液鑑定，檢出甲基安非他命成分。 6 合成大麻類（尚未列管） 一包（淨重0.1645公克、取樣0.1645公克鑑驗已無餘量） 臺北榮民總醫院109年4月14日北榮毒鑑字第C0000000號毒品成分鑑定書檢體外觀：大麻一包（編號1）鑑驗結果：檢出4F-MDMB-BINACA（4F-MDMB-BUTINACA）為合成大麻類，尚未列管。另檢出尼古丁、咖啡因成分。 7 大麻 一包（淨重0.1132公克、驗餘淨重0.0631公克） 臺北榮民總醫院109年4月14日北榮毒鑑字第C0000000號毒品成分鑑定書檢體外觀：大麻一包（編號2）鑑驗結果：檢出大麻成分（內含四氫大麻酚、大麻酚）。 8 殘渣袋 五個  9 分裝袋 三包  10 分裝包 一批  11 吸食器 二組  12 注射針筒（已使用） 二支  13 吸食用鼻管 一條  14 電子磅秤 一台  15 分裝勺 八支  16 括片 一個  17 封口機 一台  18 監視器鏡頭 一個  19 現金 新臺幣2萬9200元  20 IPHONE行動電話 一具 IMEI：000000000000000號 21 SAMSUNG廠牌行動電話 一具 IMEI：000000000000000號